【裁判字號】    97,上易,283
【裁判日期】    970901
【裁判案由】    詐欺
【裁判全文】
臺灣高等法院高雄分院刑事判決         97年度上易字第283號
上  訴  人
即  被  告  丙○○
選任辯護人  林復華律師
            林柏瑞律師
上列上訴人因詐欺案件，不服臺灣屏東地方法院96年易字第672
號中華民國97年1 月2 日第一審判決（起訴案號：臺灣屏東地方
法院檢察署96年度偵字第1945號），提起上訴，本院判決如下：
    主  文
上訴駁回。
    事  實
一、丙○○與所屬詐騙集團基於意圖為自己不法所有之犯意聯絡
    ，由丙○○對外蒐集金融帳戶，因陳榮昌（業經臺灣屏東地
    方法院判處有期徒刑5 月確定）積欠新臺幣（下同）5,000
    元未還，丙○○乃以必須借用他人帳戶，作為水果交易貨款
    進出以避稅為由，於民國95年10月上旬某日交付3,000 元，
    囑陳榮昌至第一商業銀行股份有限公司（下稱第一銀行）、
    臺灣土地銀行股份有限公司（下稱土地銀行）開立帳戶，分
    別存入1,000 元，餘1,000 元留供陳榮昌使用；所欠5,000
    元則予免除，作為向其收購各該金融帳戶之代價。陳榮昌於
    95年10月13日開立第一銀行及土地銀行之帳戶後，即在屏東
    縣潮州鎮○○路某處，同時將其第一銀行、土地銀行及臺灣
    郵政股份有限公司枋寮郵局（帳號00000000000000）之存摺
    、印章、金融卡、提款密碼及身分證影本交給丙○○，丙○○取得陳榮昌之金融帳戶及相關資料後，即交由所屬詐騙集
    團使用，並由詐騙集團之某成員於95年11月1 日12時30分許
    ，撥打乙○○之電話，佯稱其子遭人綁架，必須匯款至指定
    帳戶，始能平安釋放，致乙○○陷於錯誤，於同日13時9 分
    許，將30,000元匯入陳榮昌之枋寮郵局帳戶，旋遭該詐騙集
    團之某成員以金融卡提領一空。嗣乙○○發覺有異，認為可
    能受騙而告知其孫女甲○○，甲○○乃於95年11月11日向警
    報案，警方始循線查獲上情。
二、案經屏東縣警察局移請臺灣屏東地方法院檢察署檢察官偵查
    起訴。
    理  由
壹、證據能力部分：
一、被告以外之人於偵查中向檢察官所為陳述，除顯有不可信之
    情況者外，得為證據；刑事訴訟法第159 條之1 第2 項定有
    明文。本件出售金融帳戶之陳榮昌，於檢察官偵查中具結後
    證述，並無證據顯示檢察官在偵查時有不法取供之情形，亦
    查無證據顯示其證述有顯不可信之情況，是陳榮昌於偵查中
    之證言具有證據能力。
二、被告以外之人於審判外之陳述，雖不符刑事訴訟法第159 條
    之1 至第159 條之4 之規定，而經當事人於審判程序同意作
    為證據，法院審酌該言詞陳述或書面陳述作成時之情況，認
    為適當者，亦得為證據；同法第159 條之第1 項定有明文。
    立法意旨在於傳聞證據未經當事人之反對詰問予以核實，原
    則上先予排除，惟若當事人已放棄反對詰問權，於審判程序
    中表明同意該等傳聞證據可作為證據，基於尊重當事人對傳
    聞證據之處分權，及證據資料愈豐富愈有助於真實發見之理
    念，且強化言詞辯論主義使訴訟程序得以順暢進行，上開傳
    聞證據亦均具有證據能力。本判決所引用據以認定事實之其
    他證據，業經檢察官、上訴人即被告丙○○（下稱被告）及
    辯護人於本院審理中同意作為證據，本院審酌各項證據作成
    情形，認以之為證據並無不當，均得作為證據。
貳：實體部分：
一、訊據被告否認有向陳榮昌收購金融帳戶及其相關資料，辯稱
    ：陳榮昌曾要我去幫忙申請單親補助，沒有跟他拿枋寮郵局
    及銀行存摺、金融卡、提款密碼、印章及身分證影本，我只
    叫他去影印身分證，由他自己拿到鎮公所辦理補助申請，沒
    有跟他拿任何東西交給詐騙集團云云。經查：
  (一)陳榮昌雖曾於95年9 月29日向屏東縣政府提出弱勢家庭兒童
    及少年緊急生活扶助之申請，但該項申請僅需提出受補助人
    即兒童及少年（陳富群、月富鉉）之郵局存摺影本，而無須
    提出其家長即申請人陳榮昌之郵局存摺或影本；陳榮昌其後
    又於96年5 月提出相同之申請；且各次核准之結果，受補助
    之兒童及少年，每人每月可領補助金額為3,000 元，有屏東
    縣政府函覆本院檢附之申請資料可憑（本院卷第49至69頁）
    。而陳榮昌確因被告於95年10月間向其收購而交付金融帳戶
    及相關資料，業據陳榮昌指稱：「95年10月中旬有拿第一銀
    行、土地銀行、枋寮郵局三本存摺給被告使用；他跟我說是
    做水果生意要用的，因他為了避稅，不想用公司名義進出款
    項，纔要用我的存摺；我之前欠他5,000 元尚未還，他叫我
    去開戶，有給我3,000 作為開戶使用，我開兩個銀行帳戶（
    第一銀行、土地銀行）就各存1,000 元，另外剩下1,000 元
    就當作刻印章、機車加油及零用；被告沒有把存摺還給我；
    我欠被告5,000 元也沒有還；被告跟我說要借用存摺後，沒
    過幾天，我就去開戶，開完戶後就將存摺拿給他；我拿了三
    本存摺、提款卡、印章、身分證影本以及銀行交付的密碼條
    給被告」（偵查卷第8 頁；原審卷第53至54頁），甚為明確
    。以其經濟情況而論，陳榮昌迫於生活壓力且無經濟來源，
    因出售金融帳戶給被告，應屬合理可信。
  (二)陳榮昌於95年10月中旬（依卷內相關資料比對結果，應在13
    日）交付金融帳戶及相關資料給被告後，乙○○於95年11月
    1 日即遭詐騙集團以其子遭人綁架，必須匯款至指定帳戶，
    始能平安釋放，以致受騙而匯款30,000元至陳榮昌之郵局帳
    戶，該款於同日13時9 分匯入後，旋遭人以金融卡提領同額
    現款，業據乙○○之孫女甲○○於警詢指證無訛，並有匯款
    單、受理刑事案件報案三聯單、陳榮昌郵局帳戶之查詢最近
    交易詳情表及客戶歷史交易清單可憑（警卷第12至21頁；本
    院卷第46、47頁）。且張錫才於95年10月30日11時30分，亦
    遭詐騙集團以其子遭人綁架，必須匯款至指定帳戶，始能平
    安釋放，以致受騙而匯款40,000元至陳榮昌之第一銀行帳戶
    ，該款於同日11時40分匯入後，旋遭人以金融卡提領，業據
    張錫才於警詢指證無訛，並有匯款單、第一銀行存摺存款客
    戶資料查詢單、未登摺帳項查詢清單、陳榮昌之開戶資料、
    受理刑事案件報案三聯單可憑（97年偵字第745 號之警卷第
    1 至3 、9 至12、19至22頁），詐騙集團之行詐手法及提款
    方式，與本案乙○○受騙情形完全相同。
  (三)陳榮昌交付給被告使用之第一銀行及郵局帳戶，均因疑與詐
    騙集團有所關連，已於95年10月31日及95年11月1 日由所屬
    行庫通報列為警示帳戶，有財團法人金融聯合徵信中心通報
    案件紀錄資訊可稽（偵查卷第23頁）。關於第一銀行帳戶，
    陳榮昌係在95年10月13日開立；至於郵局帳戶雖非新開戶，
    但陳榮昌於95年10月4 日更換印鑑及變更密碼後，又於95年
    10月12日更換印鑑及領用晶片金融卡，核與第一銀行帳戶之
    開戶時間，及陳榮昌所稱交付被告之時間，均有合。且該
    郵局帳戶於95年10月12日為上述變動以前，僅有結餘90元；
    其後，自95年10月13日至95年11月2 日被列為警示帳戶為止
    ，除乙○○受騙部分外，另有多筆同日異常進出，即：95
    年10月24日、945,000 元；95年10月26日、200,000 元；
    95年11月1 日、20,000元；95年11月1 日、26,000元；
    均在入款當天即遭提領，有該郵局帳戶客戶歷史交易清單可
    憑（本院卷第46、47頁）。除本案乙○○被詐騙部分外，有
    關張錫才匯入第一銀行部分及以上各筆郵局帳戶依其交易形
    式顯可視為異常進出部分，依交易清單所示內容（本院第46
    頁），由形式觀察即符合現今司法實務上所常見，且經各種
    新聞媒體加以報導，而為一般社會大眾周知之詐騙集團犯罪
    模式，均足以佐證被告向陳榮昌收購帳戶後，確交由所屬詐
    騙集團使用無訛，兩者間具有不可分之連結關係，並無任何
    疑問。但因以上各該部分，並非檢察官起訴之本案事實，亦
    非起訴效力所及之同一案件，被告及辯護人雖請求調查各筆
    異常交易之實際入款及提款明細，本院認無必要。
  (四)按個人之金融帳戶，攸關個人財產權益保障，專屬性甚高，
    衡諸常理，若非與本人有密切關係，不可能任意提供予他人
    使用。犯罪集團為掩飾其等從事詐欺取財犯行，經常利用他
    人之金融帳戶，進行詐騙他人存款或為匯款工具，用以規避
    執法人員查緝，並掩飾及確保犯罪所得。被告雖向陳榮昌表
    明係要自己使用，實際上卻交由所屬詐騙集團成員使用，而
    各被害人（包括本案之乙○○）受騙匯款至陳榮昌之各金融
    帳戶後，當天即遭人前往提領，被告雖未直接參與行騙及提
    領款項，然既為詐欺犯罪集團之成員，其收購金融帳戶之行
    為，僅係分工態樣之不同，目的均在使所屬詐欺集團遂行詐
    欺行為之實施及成果，對於被害人乙○○（及以上各筆可疑
    交易）之詐欺行為及結果，仍應負共同正犯之責任。
  (五)至於陳榮昌雖曾於95年10月4 日更換印鑑及更換密碼，但其
    又於95年10月12日再次更換印鑑及領用晶片金融卡，此與陳
    榮昌指稱係95年10月中旬（及本院所認定之95年10月13日）
    交付郵局帳戶及其他金融帳戶給被告，兩者並無時間上之矛
    盾，被告及辯護人對此部分請求訊問陳榮昌，核無必要。至
    於該郵局帳戶於95年10月12日核發晶片金融卡後，曾於95年
    10月13日以無摺方式存入4,000 元，復於95年10月13日以現
    金提領2,000 元、95年10月14日以金融卡測試非約定轉帳及
    跨行轉帳、95年10月22日以金融卡提款1,000 元；以上操作
    之時間，均在被害人乙○○及各筆可疑異常交易以前，其目
    的應在測試陳榮昌所交付之郵局帳戶能否正常使用。核與陳
    榮昌第一銀行帳戶於95年10月13日開戶並存入1,000 元後，
    另於95年10月16日即以金融卡跨行提領900 元，兩者實異曲
    而同工，且符合詐騙集團取得金融帳戶後之使用習性。被告
    及辯護人認為陳榮昌郵局帳戶於95年10月13 日存入之4,000
    元尚有可疑，並此推認係由陳榮昌本人使用而請求調查，本
    院認無必要。
  (六)綜上各項，被告所辯顯係飾卸之詞，並無可採，罪證明確，
    犯行洵堪認定。
二、核被告意圖為自己不法之所有，對外蒐購陳榮昌之金融帳戶
    ，交由所屬詐騙集團作為對受騙被害人指定匯款使用，並由
    所屬詐騙集團成員提領匯入之款項，所為係犯刑法第339 條
    第1 項之詐欺取財罪。被告與所屬詐騙集團負責施詐及領款
    之各成員間，就本件詐騙乙○○部分，有犯意聯絡及行為分
    擔，均為共同正犯。至於張錫才匯入第一銀行部分及以上各
    筆郵局帳戶異常進出部分，均不在起訴範圍內，且如成立犯
    罪，則應依各筆詐騙行為各別論罪，並非以被告收購帳戶之
    當然結果，而視為接續犯或集合犯，故檢察官請求就張錫才
    併辦部分（臺灣屏東地方法院檢察署97年偵字第745 號）應
    予退回；至於其他各筆異常出入部分，應由檢察官查明被害
    人及其情節後另行處理。
三、原審認被告罪證明確，因而適用刑法第28條、第339 條第1
    項、刑法施行法第1 條之1 、中華民國96年罪犯減刑條例第
    2 條第1 項第3 款、第7 條規定，並審酌近來詐騙集團猖獗
    ，利用人頭帳戶浮濫之漏洞，屢以電話向不特定社會大眾行
    騙，再指示集團成員將被害人遭詐騙之匯款金額，自人頭帳
    戶提領一空，不僅造成檢警追緝之困難，更導致被害人求償
    無門，對公權力信心喪失殆盡，司法正義無法及時伸張，甚
    至造成社會已無人際互信，嚴重阻礙正當工商發展及政府政
    務推動，被告與詐騙集團勾結，收購陳榮昌之帳戶作為詐騙
    工具，並利用乙○○心繫親友安危之人倫親情，驚慌失措而
    受騙，以致匯款至陳榮昌帳戶內，再由集團成員隨即將詐得
    款項自帳戶提領得逞，使乙○○追索無著，惡性顯然重大，
    犯後飾詞狡賴，態度不佳等一切情狀，量處有期徒刑1 年2
    月。並說明其犯罪時間在96年4 月24日以前，所犯雖屬中華
    民國96年罪犯減刑條例第3 條第1 項第15款所列之罪，但因
    宣告刑未逾有期徒刑1 年6 月，仍合減刑條件，應同時諭知
    減得之刑為有期徒刑7 月。經核認事用法，並無不合，量刑
    亦屬允當。被告上訴意旨，否認犯罪，指摘原判決不當，並
    無理由，應予駁回。
據上論斷，應依刑事訴訟法第368 條，判決如主文。
本案經檢察官鄭銘謙到庭執行職務。
中    華    民    國    97    年    9     月    1     日
                  刑事第五庭    審判長法  官  曾永宗
                                      法  官  任森銓
                                      法  官  王伯文
以上正本證明與原本無異。
本判決不得上訴。
中    華    民    國    97    年    9     月    1     日
                                      書記官  黎  珍
附錄本判決論罪科刑法條：
刑法第339 條第1 項：
意圖為自己或第三人不法之所有，以詐術使人將本人或第三人之
物交付者，處五年以下有期徒刑、拘役或科或併科1,000 元以下
罰金。
刑法施行法第1 條之1 ：
中華民國94年1 月7 日刑法修正施行後，刑法分則編所定罰金之
貨幣單位為新臺幣。
94年1 月7 日刑法修正時，刑法分則編未修正之條文定有罰金者
，自94年1 月7 日刑法修正施行後，就其所定數額提高為30倍。
但72年6 月26日至94年1 月7 日新增或修正之條文，就其所定數
額提高為3 倍。


司法院資訊處製作；財團法人民間司法改革基金會備份。
